【裁判字號】    98,訴,2181
【裁判日期】    990531
【裁判案由】    損害賠償
【裁判全文】
臺灣臺中地方法院民事判決              98年度訴字第2181號
原      告  丙○○俗名邱麗穎.
訴訟代理人  周威君律師
被      告  甲○○
訴訟代理人  乙○○
上列當事人間損害賠償事件，由刑事庭移送前來，本院於99年5
月18日言詞辯論終結，判決如下：
    主  文
被告應給付原告新臺幣貳佰零陸萬捌仟貳佰柒拾參元，及自民國
九十八年五月十二日起至清償日止按週年利率百分之五計算之利
息。
原告其餘之訴駁回。
本判決第一項於原告以新臺幣陸拾捌萬玖仟元為被告供擔保後，
得假執行。但被告如以新臺幣貳佰零陸萬捌仟貳佰柒拾參元為原
告預供擔保，得免為假執行。
原告其餘假執行之聲請駁回。
    事實及理由
甲、程序方面
一、按訴狀送達後，原告不得將原訴變更或追加他訴，但擴張或
    減縮應受判決事項之聲明者，不在此限，民事訴訟法第255
    條第1項第3款定有明文。查原告起訴原聲明第1項請求：「
    被告應給付原告新臺幣（下同）3,928,243元，及自起訴狀
    繕本送達日起至清償日止，依年息5%計算之利息。」，嗣於
    審理中，變更聲明為：「被告應給付原告4,649,618元，及
    自起訴狀繕本送達日起至清償日止，依年息5%計算之利息。
    」，核其變更顯係擴張應受判決事項之聲明，依前開規定之
    說明，應予准許。
乙、實體方面：
一、原告起訴主張：
  (一)被告於民國（下同）97年5月17日中午12時35分許，駕駛車
    牌號碼0686－VH號自小客車，沿國道三號高速公路由北往南
    方向行駛，行經國道三號高速公路173.6公里南向處，適同
    向由訴外人詹智文所駕駛之車牌號碼XY－8505號自小客貨車
    搭載訴外人釋融智及原告行經該處，並在被告所駕駛車輛之
    前方。被告本應注意汽車行駛高速公路，前後兩車之行車安
    全距離，在正常天候狀況下，小型車時速100公里時，至少
    須保持50公尺之安全距離。又汽車行駛時，駕駛人應注意車
    前狀況，並隨時採取必要之安全措施。且依當時情形亦無不
    能注意之情事，竟疏於注意及此，未保持適當之安全距離，
    且未注意車前狀況，致煞停距離過短、反應不及，而由後方
    追撞詹智文所駕駛之上開車輛，致訴外人釋融智受有頭部外
    傷；原告受有第二頸椎骨折、右側第3至第5與第7至第11肋
    骨骨折併血胸、第6至第9與第11胸椎骨折（壓迫性）併脊椎
    彎曲、脊神經病變、脊髓損傷等傷害。
  (二)按因故意或過失，不法侵害他人之權利者，負損害賠償責任
    ；不法侵害他人之身體或健康者，對於被害人因此喪失或減
    少勞動能力或增加生活上之需要時，應負損害賠償責任；不
    法侵害他人之身體、健康、名譽、自由…者，被害人雖非財
    產上之損害，亦得請求賠償相當之金額；不法毀損他人之物
    者，被害人得請求賠償其物因毀損所減少之價額，民法第18
    4第1項前段、第193條第1項、第195條第1項前段及第196條
    之規定分別定有明文。被告上開侵權行為致原告受傷害，被
    告之侵權行為與原告所受之傷害間具有相當因果關係甚明，
    被告自應負損害賠償責任。
  (三)原告所受損害請求如下賠償：
  (1)醫療費用228,457元：
    原告於車禍傷害後至財團法人天主教聖馬爾定醫院、長庚紀
    念醫院、光田綜合醫院、長春中醫診所、新民中醫診所、勝
    昌現代中醫診所、吉祥中醫診所等醫院就診，截至目前為止
    支出醫療費用計228,457元。
  (2)看護費1,234,200元：
    依光田綜合醫院之診斷證明書，原告確有專人照護之必要
    ，故依前留存之收據，看護費用之金額為1,234,200元。
  (3)勞動能力減少之損失共計1,998,814元：
  工作損失338,688元：依據光田綜合醫院97年9月17日之診斷
    證明書，其上記載原告自出院後，一年內無法工作，且脊椎
    彎曲病變無法恢復原狀，為永久性病變，換言之，原告自事
    發日即97年5月17日起至98年8月止，均無法從事任何工作，
    而自98年9月後僅可從事輕便及日常生活自理之工作，故98
    年8月前工作能力全然喪失，98年9月後原告認定應損失90%
    之工作能力。又原告為出家人，平日在外從事法事或傳教工
    作，該等工作因無工作收入之證明，故以最低基本工資17,2
    80元為核算原告每月工作收入。則(一)97年5月至98年8月止計
    16個月，扣除5月16日前之勞動能力減損9,216元，原告此期
    間工作損失為267,264元（計算式：17,280元×16－9,216元
    ＝267,264元）。(二)98年9月至98年12月止計4個月，原告此
    期間工作損失為62,208元（計算式：17,280元×4×90%＝
    62,208元）。
    以上總計329,472元。
  將來之勞動損失：原告為44年出生，年滿65歲即為109年，
    則自99年至109年計有11年，以最低基本工資17,280元為核
    算原告每月工作收入，及90%之勞動能力減損，依霍夫曼係
    數扣除中間利息，則原告此部份得請求減少勞動力之金額為
    1,669,342元（元以下四捨五入）。
  綜上，原告此部份勞動能力減少之損失總計1,998,814元。
  (4)藥品及補品等費用24,233元：
    原告因車禍損及脊椎，故除持續從事復健治療外，尚須補
    充其他藥材以避免傷勢之惡化，故有所列藥品及補品之支
    出，依目前所存之收據，合計金額為24,233元。
  (5)增加生活所需費用31,588元：
    原告因車禍損及脊椎，故有購買背架之必要，用以支撐上半
    身，另於住院期間，無法自行理髮外尚有其他因傷所增加之
    生活費用，如小尿片165元、便椅1,500元、看護墊89元、紙
    尿片165元、守素奶粉669元、剪洗髮700元、600元、洗髮7
    次共1,400元，依目前所存之收據，合計為31,588元
  (6)財物損失130,600元：
    原告因車禍而有下列之財物損失：眼鏡2,000元、僧鞋500元
    、長衫2,500元、中掛2件3,600元、僧襪2雙400元、僧袋500
    元、短掛僧衣2套2,400元、休閒袋800元、SONY T9數位相機
    11, 000元、易利信手機6,900元、水沉佛珠10萬元，以上總
    計130,600元。此部分之損失已與保險公司核對，原告損失
    金額共計為130,600元。
  (7)精神慰撫金100萬元：
    原告因此次車禍，經醫院診斷脊椎彎曲病變無法恢復原狀，
    迄今仍持續接受治療，且經醫生建議，仍有再進行手術治療
    之必要，原告身體心理遭受莫大之傷害，故請求100萬元之
    精神慰撫金。
  (8)綜上所述，原告請求金額共計4,647,892元。
並聲明：(1)被告應給付原告4,647,892元及自起訴狀送達之日起
    至清償日止，按年息5%計算之利息。(2)訴訟費用由被告負擔
    。(3)原告願供擔保，請准宣告假執行。
二、被告則辯以：
  (一)被告對應負全部事故責任部分不爭執，惟對於原告請求之損
    害賠償內容，被告有爭執。
  (二)勞動能力減少之損失部分：
  (1)喪失之工作收入：
  原告主張自97年5月17日起至出院後98年8月止，共計16個月
    之工作損失，顯有誤會。原告住院期間為97年5月17日至97
    年8月9日，共計85天（含加護病房7天），觀諸97年8月9日
    之診斷證明書記載甚明。從而，原告住院期間得請求之工作
    損失為48,960元（計算式：17,280元÷30×85天＝48,960元
    ）。
  出院後休養期間之工作損失：原告固提出光田綜合醫院97年
    9月17日（第三次門診）之診斷證明書，主張出院後一年之
    工作損失云云。惟查光田醫院於97年8月20日（第二次門診
    ）之神經外科診斷證明書，則記載：原告出院後仍需完全休
    養3個月，半年無法工作。核該原告二次就診時間前後未及
    一個月，醫師診斷意見並未有任何關於傷情之變化記載，驟
    然做出差異甚鉅之醫囑，實有可議。況再觀諸97年8月20日
    之診斷明書，醫師關於看護需要時間，亦有塗改而將期間延
    長之紀錄，從而，光田醫院之診斷證明書容有為病人利益而
    撰寫之虞，未充分具備醫學之客觀專業意見，合先陳明。
  據上，關於原告出院後所需休養期間，被告不爭執以97年8
    月20日之診斷證明書所載之六個月為必要，原告出院後休養
    期間之工作損失應為103,680元（17280×6＝103680）。
  (2)永久勞動能力減損：
  查光田綜合醫院99年3月9日（99）光醫事字第9900171號函
    ，固以原告有脊椎彎曲病變而減少約25%之工作能力等語，
    函覆鈞院。然查，脊椎病變的成因極為多樣（詳附件二），
    原告之脊椎彎曲病變是否肇因於系爭事故所受傷害？均未見
    原告釋明，率爾主張被告應賠償伊之勞動能力減損，顯非適
    法。
  縱原告之脊椎病變係由本事故造成，但光田綜合醫院回函僅
    稱減少「約」25%工作能力。既未明確指出因何種症狀而造
    成原告勞動能力減損，亦未能看出與原告從事之工作，有何
    具體相關之影響與減損，並不足採。
  另以光田醫院98年11月12日之診斷證明書之記載「只能從事
    輕便及日常生活自理工作」觀之，原告仍能從事輕便工作。
    以原告自陳從事之法會傳教工作內容，本即偏重心智之輕勞
    力工作，而非偏重肢體勞力之勞動屬性，從而，原告實無勞
    動能力減損之虞。
  (三)醫療費用部分：醫療費用於221,877元之範圍內，被告不爭
    執。其餘有單據內容完全無法辨識；或因中醫診所除印製掛
    號與部分負擔費之單據，另有傷科藥單再將掛號費等再列印
    一次之重複計算，故不應列入計算（詳如附件一）。
  (四)看護費用部分：
  原告住院期間85天應扣除加護病房7天，因於加護病房期間
    ，並無僱請看護人員之可能與必要。
  又被告認為原告提出之看護費用收據，除第一紙社團法人台
    中市家庭照顧者關懷協會出具支收費收據99,000元為真正外
    ，其餘各紙收據，除未有出具單位、無據領人員之簽章外，
    並明載「訴訟無效」，應非真正，實不足採認。
  (五)藥品及補品費用部分：原告請求之各該細目，均無醫囑，顯
    非醫療上必需，此項請求並無理由。
  (六)增加生活所需費用部分：
  關於背架及背架墊片20,800元、小尿片165元、便椅1,500元
    、看護墊89元、紙尿片165元，共計22,719元，被告無意見
    。
  至於守素奶粉、剪洗髮等，本即原告生活上所需支出，於此
    事故另為請求，並非合理。
  (七)財物損失部分：
  眼鏡2千元、僧鞋500元、長衫2,500元、中掛1,800元（3600
    ÷2）、僧襪200元（400÷2）、僧袋500元、僧衣1200元（
    2400÷2），以上共計8,700元，此部分被告均無意見。
  至於原告主張休閒袋等各項物品，原告果否隨身攜帶？是否
    於系爭事故中受損？各該價值是否均如原告自稱之價格，均
    有可議，故被告否認之。
  (八)精神慰撫金部分：系爭事故之發生，實非被告之重大惡性所
    致，況以原告傷情，除頭部外傷並受有脊椎骨折，顯見原告
    恐有違反道路交通安全規則第89條規定，後座乘客亦應繫妥
    安全帶之規定，從而，原告請求慰撫金100萬元，誠屬過高
    ，被告認為應以20萬元為適當。
  (九)末按強制汽車責任保險法第32條明文：保險人依本法規定所
    為之保險給付，視為被保險人損害賠償金額之一部份；被保
    險人受賠償請求時，得扣除之。本件原告已自被告駕駛之06
    86－VH號車的強制險承保公司受領175,996元，依前揭規定
    ，應予扣除。
  據上，原告得請求賠償之金額為704,936元，再扣除強制險已
    給付之175,996元及被告先前給付原告之8萬元，原告得請求
    金額應為448,940元。
  答辯聲明：(1)原告之訴於超過448,940元部分駁回。(2)訴訟費
    用由原告負擔。(3)如受不利判決，被告願供擔保，請准免為
    假執行。
三、得心證之理由：
  (一)原告主張被告於97年5月17日中午12時35分許，駕駛車牌號
    碼0686－VH號自小客車，沿國道三號高速公路由北往南方向
    行駛，行經國道三號高速公路173.6公里南向處，適同向由
    訴外人詹智文所駕駛之車牌號碼XY－8505號自小客貨車搭載
    訴外人釋融智及原告行經該處，並在被告所駕駛車輛之前方
    。被告本應注意汽車行駛高速公路，前後兩車之行車安全距
    離，在正常天候狀況下，小型車時速100公里時，至少須保
    持50公尺之安全距離。又汽車行駛時，駕駛人應注意車前狀
    況，並隨時採取必要之安全措施。且依當時情形亦無不能注
    意之情事，竟疏於注意及此，未保持適當之安全距離，且未
    注意車前狀況，致煞停距離過短、反應不及，而由後方追撞
    詹智文所駕駛之上開車輛，致訴外人釋融智受有頭部外傷；
    原告受有第二頸椎骨折、右側第3至第5與第7至第11肋骨骨
    折併血胸、第6至第9與第11胸椎骨折（壓迫性）併脊椎彎曲
    、脊神經病變、脊髓損傷等傷害之事實，為被告所不爭執。
    而被告因前揭過失傷害之行為，經本院沙鹿簡易庭以98年度
    交簡字第369號刑事簡易判決被告過失傷害人，處有期徒刑3
    月，如易科罰金，以新台幣壹仟元折算壹日確定在案等情，
    並據調閱上開案卷查核屬實，且有刑事判決書在卷可參，堪
    信原告前揭主張為真實。
  (二)按因故意或過失，不法侵害他人之權利者，負損害賠償責任
    。汽車、機車或其他非依軌道行駛之動力車輛，在使用中加
    損害於他人者，駕駛人應賠償因此所生之損害。但於防止損
    害之發生，已盡相當之注意者，不在此限。不法侵害他人之
    身體或健康者，對於被害人因此喪失或減少勞動能力或增加
    生活上之需要時，應負損害賠償責任。不法侵害他人之身體
    、健康、名譽、自由、信用、隱私、貞操，或不法侵害其他
    人格法益而情節重大者，被害人雖非財產上之損害，亦得請
    求賠償相當之金額。民法第184條第1項前段、第191條之2、
    第193條第1項、第195條第1項前段分別定有明文。本件被告
    於前揭時地駕駛上開自小客車，未注意車前狀況及前後兩車
    之行車安全距離，及隨時採取必要之安全措施，致重撞訴外
    人詹智文所駕駛之上開車輛，並致原告受有上開傷害，其於
    本件事故之發生有過失，已如前述，且為被告所不爭執，是
    原告所受傷害顯與被告之過失行為有相當之因果關係，原告
    依前揭規定請求被告賠償其所受之損害，核屬有據。本件原
    告請求被告賠償其各項所受損害之金額，是否有理由，茲分
    述如下：
  (1)醫療費用部分：原告請求醫療費用228,457元，被告認為依
    原告提出之收據合計總額，應僅有221,877元。經查，原告
    提出之醫療收據，其中財團法人天主教聖馬爾定醫院出具之
    收據，原告看診別為眼科，惟本件原告就眼睛部分並未有受
    傷害之情形，則原告提出此5紙財團法人天主教聖馬爾定醫
    院之收據，請求1,100元之醫療費用，此部份本院認與本件
    事故無關，應予剔除。又長庚紀念醫院98年5月19日金額為
    340 元部分之收據，為原告於長庚紀念醫院泌尿科就診之收
    據，並無被告所稱模糊不清之一事，且原告於泌尿科就診與
    因本件事故受傷治療並非完全無關，是此部分應予准許。另
    勝昌現代中醫診所98年6月22日金額為2,400元部分之收據，
    其上僅載「已繳金額2,400元」外，並無其他看診科別或領
    藥之記載，則原告上開2,400元之支出，是否與本件事故受
    傷有關，尚屬有疑，本院認自不應予准許。至於被告所列之
    其他關於重複計算之掛號費用、部分負擔部分，經本院審查
    原告提出之長春中醫診所、勝昌現代中醫診所收據，確有重
    複計算870元之情形（長春中醫診所重複計算金額為720元；
    勝昌現代中醫診重複計算金額為150元），是此部份當應予
    扣除。據上，本件原告得請求之醫療費用總計應為224,087
    元（計算式：228,457元－1,100元－2,400元－870元＝
    224,087元 ），逾此範圍之請求，即無理由。
  (2)關於看護費用部分：
  原告請求因本次車禍，而於光田綜合醫院住院（97年5月17
    日至同年8月9日，含加護病房7天），合計85日，及自出院
    後至98年12月1日此期間均需專人看護之費用，以每日2,200
    元計算之看護費損失合計1,234,200元。被告對於住院85日
    及全日看護費以2,200元計算並無爭執，但爭執原告於加護
    病房7日應無僱請看護人員之必要，及原告提出之看護費用
    收據，除第一紙社團法人台中市家庭照顧者關懷協會出具支
    收費收據99,000元為真正外，其餘各紙收據，除未有出具單
    位、無據領人員之簽章外，並明載「訴訟無效」，應非真正
    云云。經查，原告因本次車禍，致其受有第二頸椎骨折、右
    側第3至第5與第7至第11肋骨骨折併血胸、第6至第9與第11
    胸椎骨折（壓迫性）併脊椎彎曲、脊神經病變、脊髓損傷等
    傷害，而上開住院期間，經開刀手術治療，此有光田綜合醫
    院歷次出具之診斷證明書可證。另據光田醫院97年8月9日診
    斷證明書，其「醫師囑言」部分記載：「病人於97年5 月17
    日～97年8月9日住院治療，…住院期間需專人照顧，…」，
    由此可知，原告住院期間確有僱請看護之必要，而於加護病
    房住院期間，雖有專業醫護人員隨時注意原告病情，惟尚無
    法達到全天專人照護原告之情。且據原告於本院99年4月23
    日庭訊時，原告亦到庭陳稱：「我住院85天，加護病房7天
    ，雖在加護病房7天，但還是要有看護在病房外待命，所以
    我都有請看護。」等語。是以本院認為於上開手術及術後住
    院合計85日期間，原告均需專人全日看護，應無疑義。被告
    上開辯解，尚乏所據，不足憑採。原告自得請求住院85日期
    間之看護費用合計187,000元（計算式：85日×2,200元＝
    187,000元）。
  次按民法第193條第1項所稱之增加生活上之需要，係指被害
    人以前並無此需要，因為受侵害，始有支付此費用之需要而
    言，其因身體或健康受不法侵害，需人看護，就其支付之看
    護費，屬增加生活上需要之費用，加害人應予以賠償。且原
    告縱使未另行僱請，而係由其親屬擔任看護之職，然因親屬
    間之看護，即使因出於親情而未實際支付該費用，然其所付
    出之勞力，顯非不能以金錢為評價，此種基於身分關係之恩
    惠，自不能加惠於加害人，而應比照一般看護情形，認被害
    人受有相當看護費之損害，命加害人賠償，始符前揭規定說
    明之意旨。本件原告主張除已支出上開住院期間85日之看護
    費用外，因原告出院後仍需他人看護，期間至少1年半，另
    主張出院後之看護費用部分。被告則辯稱原告提出之看護費
    用收據，除第一紙社團法人台中市家庭照顧者關懷協會出具
    收費收據99,000元為真正外，其餘各紙收據，應非真正云云
    。本院審酌原告受傷之情形，及依光田綜合醫院97年9月17
    日診斷證明書，其「醫師囑言」部分記載：「…出院後仍需
    完全休養3個月，一年無法工作並需專人照護一年，…」；
    光田綜合醫院98年11月12日診斷證明書「醫師囑言」部分記
    載：「病患於門診追蹤複查，目前不需看護…」等語，應認
    原告於出院後一年期間內仍需由專人照顧其生活起居，而有
    專人照護之必要，並堪認此部分費用為原告有僱請看護之必
    要所增加生活上必要之支出。再由原告於本院99年4月23日
    庭訊時自稱：「…看護是從受傷開始聘僱一年半，因為我的
    生活無法自理，…」等語，亦可知原告確實有聘請看護一事
    。又被告對原告提出之部分看護用費收據真正有所爭執，則
    縱認原告出院後未繼續僱請看護，惟依原告之受傷情況確實
    有僱請看護之必要詳如上述，是仍應比照一般看護情形，認
    被害人受有相當看護費之損害，命加害人賠償。復依上開光
    田綜合醫院97年9月17日診斷證明書之醫囑記載，原告需專
    人照護之期間為出院後一年時間，亦即原告僅得請求一年期
    間（自97年8月10日至98年8月10日止）看護費用之損失，逾
    此期間之請求，即屬無據。從而，原告得請求出院後之一年
    期間看護費用計為803,000元（計算式：365日×2,200元＝
    803,000元）。
  綜上，本件原告主張看護費用部分，得請求金額共計990,00
    0元（187,000元＋803,000元＝990,000元），逾此範圍之請
    求，為無理由，不應准許。
  (3)不能工作之損害部分：
  原告主張其自本件事故發生後，住院期間及出院後長達一年
    期間不能工作乙節，業據原告提出光田綜合醫院97年9月17
    日診斷證明書為證。被告對於原告住院期間85日不能工作，
    及以最低基本工資17,280元核算原告每月工作收入部分不爭
    執，惟辯稱依光田醫院97年8月20日（第二次門診）之神經
    外科診斷證明書，被告主張原告無法工作期間應為六個月，
    且該診斷證明書有部分經塗改而將期間延長之紀錄，顯未充
    分具備醫學之客觀專業意見云云。經查診斷證明書上之醫囑
    ，係醫師針對病患就診時之病況或復原情形所為之判斷，並
    以幫助病患復原最佳之方式為建議，故97年8月20日之診斷
    明書雖記載原告出院後半年無法工作，而97年9月17日之診
    斷證明書則記載為一年無法工作，然關於此期間之延長，應
    係醫師當時依據病患之病情，就其復原所為最佳之判斷及建
    言，是本院認均得採為判斷之基礎。復依光田綜合醫院97年
    9 月17日診斷證明書所載：「…出院後仍需完全休養3個月
    ，一年無法工作並需專人照護一年，…」，及參酌原告於本
    院99年4月23日庭訊時自稱「…看護是從受傷開始聘僱一年
    半，因為我的生活無法自理…」等語，足見原告關於其出院
    後約有一年期間不能工作之主張，應屬真實，而堪採信。
  又原告主張以行政院勞工委員會最新公告之國人通常勞動者
    之每月基本工資17,280元，為本件計算原告不能工作所生損
    害之標準，為被告所不爭執，是此部分原告得請求住院期間
    及出院後長達一年期間（即97年5月17日至98年8月31日）無
    法工作之損失，金額合計為256,320元【計算式：（17,280
    元÷30×85）＋（17,280元×12）＝48,960元＋207,360元
    ＝256,320元】。其逾此範圍之請求，尚屬無據，應予駁回
    。
  (4)勞動能力減損部分：原告主張其因本件車禍受有第二頸椎骨
    折、右側第3至第5與第7至第11肋骨骨折併血胸、第6至第9
    與第11胸椎骨折（壓迫性）併脊椎彎曲、脊神經病變、脊髓
    損傷等傷害，術後仍留有脊椎彎曲病變無法恢復原狀，為永
    久性病變之傷害，目前行走困難，上半身有賴背架支撐，無
    法久站久坐，致原告無法從事負重工作，只能從事輕便及日
    常生活自理工作，是應認原告減少勞動能力程度為90%。
    而原告為44年12月25日出生，車禍受傷時為54歲，至65歲退
    休時，應可再工作至少11年。又按原告受傷前以基本薪資計
    算為17,280元，依霍夫曼係數計算，則原告得請求減少勞動
    力之金額為1,669,342元等情，固據其提出光田綜合醫院診
    斷證明書為證，惟此為被告所否認。嗣經本院函詢光田綜合
    醫院關於原告目前之病情、復原狀況，及減損勞動能力之程
    度為何？經該院以99年3月9日(99)光醫事字第9900171號函
    覆說明：「一、原告脊椎彎曲病變無法恢復，需持續復健治
    療。二、原告約減少25%工作能力。」等語，有上開醫院回
    函附卷可憑，是可認原告喪失勞動能力之程度應為25%。又
    原告主張可工作至65歲，亦合於勞動基準法強制退休之規定
    ，此併予敘明。經查，原告為44年12月25日出生，於本件事
    故發生時年滿52歲，至其65歲退休時，至少尚有13年之工作
    年數為其得請求勞動能力減少損害之期間，且原告主張以每
    月最低基本工資17,280元計算損害，尚稱允當。則按每月最
    低基本工資17,280元、勞動能力減少比例為25%計算，原告
    得請求被告賠償每年勞動能力減少之損害額為51,840元（
    17,280元×12×25%＝51,840元）。再依依霍夫曼計算法計
    算一次給付之金額，扣除中間利息後（第一年不扣除中間利
    息），原告得請求被告1次賠償勞動能力減少之損害數額為
    529,551元【計算式：51,840元×10.0000000（此為13年勞
    動能力減少期間之霍夫曼係數）=529,551元（小數點以下四
    捨五入）】。則本件原告得請求其減少勞動能力所致損害總
    額應為529,551元，原告在此範圍之請求為有理由，逾此範
    圍之請求，自不應准許。
  (5)藥品及補品等費用部分：此部分業據原告提出原證7之收據
    數紙，主張其因本事故而有藥品及補品等費用之支出計24,2
    33元。查據原告所提原證7收據上記載之物品，為補藥、營
    養品、健康食品或藥品等，惟查原告支出之項目，其中有補
    藥如「97年6月24日壯骨方，1,500元」、「97年7月1日壯骨
    方，1,500元」、「97年8月1日壯骨湯，1,500元」、「98
    年1月8日骨天樂，1,500元」、「98年11月6日骨天樂，1,40
    0元」；有健康食品如「97年7月14日力健200粒，800元」、
    「97年7月15日膠原蛋白＋維他命B群，2,900元」、「97年7
    月20日維他命B12，400元」、「98年9月23日維他命B12，
    400元」；有藥品「98年1月14日藥材，6,160元」、「98年2
    月17日中藥材，900元」、「98年8月11日藥品，1,050元」
    等（以上總計20,010元），就上開補藥及健康食品部分之支
    出，是否確為治療其傷害所必要性，並未見醫師出具任何診
    斷資料以為憑斷，實無法證明確屬醫療之必要支出，原告復
    未能提出證據以實其說，自難認原告此部分之主張為真實，
    自不應准許。另藥品支出部分，原告固提出3紙收據為憑，
    然上開收據就所購買藥品（材)名稱、項目為何則未有任何
    敘明，且原告已至前述之醫院或中醫診所接受診治，亦有醫
    師開立之處方藥物可供治療，難認有再自行購買藥物治療之
    必要，原告此部分之請求，自無從加以准許。綜上，本件原
    告得請求藥品及補品費用部分之金額為4,223元（計算式：
    00000000000＝4223元），原告在此範圍之請求為有理由，
    逾此範圍之請求，自不應准許。
  (6)增加生活上支出部分：原告主張因本件事故受傷，因傷所增
    加之生活費用有背架19,000元、5,500元、背架墊片1,800元
    、小尿片165元、便椅1,500元、看護墊89元、紙尿片165元
    、守素奶粉669元、剪洗髮700元、600元、洗髮7次共1,400
    元，總計31,588元。被告對原告請求背架及背架墊片26,300
    元、小尿片165元、便椅1,500元、看護墊89元、紙尿片165
    元，共計28,219元部分不爭執，惟對於守素奶粉669元、剪
    洗髮共計2,700元部分，則辯稱此本即為原告生活上所需支
    出，原告於此請求，並非合理云云。經查，原告為出家僧，
    依常情本即應當經常自行理髮以符合其出家人之身分，而原
    告因本事故住院治療期間，其日常生活均無法自理且需專人
    照護，業如上述，是堪認原告於住院期間確有請人為其剪洗
    髮之必要。至守素奶粉669元部分，查原告因系爭車禍而受
    有相當嚴重程度之骨折傷害，此有光田綜合醫院診斷證明書
    可證，其自有補充鈣質以加速骨折癒合之必要，是上開奶粉
    費用支出，本院認尚屬合理，爰予准許。是以，本件原告請
    求增加生活上支出之金額計31,588元，自屬有據。
  (7)財物損失部分：
  按不法毀損他人之物者，被害人得請求賠償其物因毀損所減
    少之價額，民法第196條定有明文。原告主張因本件事故而
    有眼鏡2,000元、僧鞋500元、長衫2,500元、中掛2件3,600
    元、僧襪2雙400元、僧袋500元、僧衣（短掛）及褲2套2,40
    0元、休閒袋800元、SONY T9數位相機11,000元、易利信手
    機6,900元、水沉佛珠10萬元，以上總計130,600元之財物損
    失。被告對於原告主張之眼鏡2,000元、僧鞋500元、長衫2,
    500元、僧袋500元部分不爭執，惟對於中掛、僧襪、僧衣（
    短掛）及褲部分主張應僅可請求一件或一雙之損失，另數位
    相機、手機、水沉佛珠部分之損失，被告否認之。經本院審
    問事發當天原告與訴外人詹智文、釋融智開車欲前往何處？
    原告稱97年5月16日先上台北過夜，97年5月17日才由台北載
    經書回嘉義中埔精舍，有多帶一套衣物換洗，所以受毀損之
    於中掛、僧衣（短掛）及褲才會各有2件、僧襪2雙。再據證
    人詹智文於本院99年4月23日庭訊時具結證述：「（問：當
    天兩位師父是載往哪裡？）從台北載兩位師父及經書，要回
    嘉義縣中埔精舍，結果在清水服務區出來時，沒多久，就發
    生車禍。」等語，證人詹智文所述與事實相符，堪信為真實
    。是以因原告有先上台北過夜之情事，其需多備一套衣物換
    洗，自符常情，則原告請求中掛、僧衣各2件、僧襪2雙之損
    失即中掛2件3,600元、僧襪2雙400元、僧衣（短掛）及褲2
    套2,400元，本院認應予准許。
  另原告主張數位相機、手機、水沉佛珠之損失部分，據證人
    釋融智於本院99年4月23日庭訊時具結證稱：「（原告訴訟
    代理人問：當天有無看到丙○○帶手機、數位相機、水沉佛
    珠等等？）有，手機已使用一年多，是我給他的，數位相機
    是買半年多，我向朋友借的，放在他那裡，水沉佛珠是每天
    攜帶的，有二十幾顆。手機約六千多元，數位相機我買國際
    牌的9,800元還給朋友，我朋友買的數位相機是12,000元，
    是SONY廠牌。丙○○的水沉佛珠遺失，但價值我不清楚。」
    等語；及原告於本院99年4月23日庭訊時當庭亦自述：「…
    手機是釋融智師父給我的，相機是釋融智向朋友借的，他不
    會使用，放在我這裡使用。水沉佛珠當天的佛珠直徑約1公
    分，有19顆，信眾說買了6萬元。…」等語（以上參99年4月
    23 日言詞辯論筆錄）。經查，證人釋融智上開證詞與原告
    之自述堪屬相符，且顯無矛盾之處，本院認足堪採信。則原
    告既因本件事故，而確有數位相機、手機、水沉佛珠之損失
    ，且原告之休閒袋因裝放換洗衣物，依理亦同為毀損至明。
    依上揭說明，被告自應賠償原告之上開財物損失。次查，數
    位相機由證人釋融智證述已花9,800元購買新相機，故原告
    就數位相機應僅得請求9,800元；手機部分原告雖請求6,900
    元，惟據證人釋融智證稱手機約六千多元，則經本院審酌其
    實際使用情形，認原告得請求之金額以6,000元為適當；另
    水沉佛珠原告主張為10萬元，惟查原告於本院99年4 月23日
    庭訊時自稱系爭水沉佛珠信徒說買了6萬元等語，則系爭水
    沉佛珠經本院審酌其一般市面上實際交易價值，認原告得據
    以請求賠償之金額應為6萬元。
  綜上，本件原告得請求之財物損失為眼鏡2,000元、僧鞋500
    元、長衫2,500元、中掛2件3,600元、僧襪2雙400元、僧袋
    500元、僧衣（短掛）及褲2套2,400元、休閒袋800元、數位
    相機9,800元、手機6,000元、水沉佛珠6萬元，以上總計金
    額為88,500元，逾此部分請求，不應准許。
  (8)精神慰撫金部分：按慰撫金核給之標準固與財產上損害之計
    算不同，然非不可斟酌雙方身份資力與加害程度，及其他各
    種情形核定相當之數額（最高法院51年臺上字第223號判例
    意旨參照）。本院斟酌原告為44年12月25日出生，本件事故
    發生時年約52歲餘，其遭被告過失侵害身體、健康之程度，
    堪信精神上確受有痛苦，及被告所為之過失程度等一切情狀
    ，認原告請求精神慰撫金於20萬元範圍內應屬適當。其逾此
    範圍之請求，尚屬無據，應予駁回。
  (9)綜上所述，原告得主張所受損害之金額合計為2,324,269元
    （計算式：224,087元＋990,000元＋256,320元＋529,551元
    ＋4,223元＋31,588元＋88,500元＋20萬元＝2,324,269元）
    。
  (三)次按損害之發生或擴大，被害人與有過失者，法院得減輕賠
    償金額或免除之，民法第217條第1項定有明文。此項規定之
    目的，在謀求加害人與被害人間之公平，故在裁判上法院得
    以職權減輕或免除之（最高法院85年臺上字第1756號判例意
    旨參照）。本件被告辯稱原告坐於後座，卻未繫妥安全帶，
    就本件損害之發生擴大，與有過失云云。查依原告於本院99
    年4月23日庭訊時所述：「…我是坐在駕駛座後面那一排，
    沒有繫安全帶。」等語，可知原告事發當天未繫安全帶，惟
    原告乃後座乘客，觀之道路交通安全規則第89條第1項第5款
    之規定，僅規定駕駛人及前座乘客均應繫妥安全帶，並無後
    座乘客應繫妥安全帶之相關規定，原告既為後座乘客，則其
    未繫安全帶，自難認與有過失，被告上開抗辯，即無可採。
    是被告就系爭事故之發生，自有過失，而原告並無過失。
  (四)再按保險人依本法規定所為之保險給付，視為被保險人損害
    賠償金額之一部分；被保險人受賠償請求時，得扣除之。強
    制汽車責任保險法第32條定有明文。查原告因此次車禍而自
    保險公司領取汽車強制責任保險金175,996元，為兩造所不
    爭執，依前開說明，應自本件損害賠償金額中扣除，又被告
    之前已先給付原告8萬元，則扣除後，原告得請求被告賠償
    2,068,273 元（計算式：2,324,269元－175,996元－80,000
    元＝2,068,273元）。
  (五)末按給付無確定期限者，債務人於債權人得請求給付時，經
    其催告而未為給付，自受催告時起，負遲延責任。其經債權
    人起訴而送達訴狀，與催告有同一之效力；又遲延之債務，
    以支付金錢為標的者，債權人得請求依法定利率計算之遲延
    利息；此為民法第229條第2項、第233條第1項前段所明定。
    查被告因過失不法侵害原告之身體健康，對原告所負前開損
    害賠償債務，並未定有期限，被告於98年5月11日收受原告
    請求賠償上開損害之起訴狀，然被告經原告催告後猶未為給
    付，則原告請求被告就前述應賠償之數額，加付自原告催告
    之翌日即98年5月12日起至清償日止，按週年利率5%計算之
    法定遲延利息部分，與前揭規定相符，亦應准許。至其逾此
    部分之利息請求，尚屬無據，應予駁回。
四、綜上所述，本件原告依侵權行為之法律關係，請求被告給付
    2,068,273元及自98年5月12日起至清償日止，按年息5%計算
    之利息，在此範圍內為有理由，應予准許。逾此部分之請求
    ，則屬無據，應予駁回。
五、兩造均陳明願供擔保，聲請宣告假執行及免為假執行。關於
    原告勝訴部分，經核均無不合，爰分別酌定相當之擔保金額
    准許之。至原告敗訴部分，其假執行之聲請，已失所附麗，
    應併予駁回。
六、本件事證已臻明確，兩造其餘攻擊防禦方法與舉證，經審酌
    後核與判決結果無影響，爰不逐一論述，附此敘明。
七、本件係原告提起刑事附帶民事訴訟，而由本院刑事庭依刑事
    訴訟法第504條第1項規定，裁定移送前來，免繳納裁判費，
    其於本院審理期間，亦未滋生其他訴訟必要費用，並無訴訟
    費用負擔問題，附此敘明。
八、據上結論，本件原告之訴一部有理由，一部無理由，依民事
    訴訟法第390條第2項、第392條第2項判決如主文。
中    華    民    國    99    年    5    月    31    日
                  民事第二庭    法  官  周靜秀
正本係照原本作成。
如不服本判決，應於送達後20日內向本院提出上訴狀。
中    華    民    國    99    年    6    月     1    日
                                書記官

司法院資訊處製作；財團法人民間司法改革基金會備份。
